臺灣高等法院刑事裁定
111年度聲字第4036號
聲  請  人  臺灣高等檢察署檢察官
受  刑  人  陳長狄



上列聲請人因受刑人數罪併罰有二裁判以上，聲請定其應執行之
刑（聲請案號：臺灣高等檢察署111年度執聲字第1861號），本
院裁定如下：
    主  文
甲○○犯如附表所示各罪所處之刑，應執行有期徒刑壹年陸月。
    理  由
一、聲請意旨略以：受刑人甲○○因違反毒品危害防制條例等數罪
    ，先後經判決確定如聲請書附表，應依刑法第53條、第50條
    第1項第1款、第2項、第51條第5款規定，定其應執行之刑，
    爰依刑事訴訟法第477條第1項之規定聲請定應執行之刑等語
    。
二、按裁判確定前犯數罪者，併合處罰之，而數罪併罰有二以上
    裁判者，應定其應執行之刑，其宣告多數有期徒刑者，於各
    刑中之最長期以上，各刑合併之刑期以下，定其刑期，但不
    得逾30年，刑法第50條、第51條第5款、第53條分別定有明
    文。刑法第50條規定為：「裁判確定前犯數罪者，併合處罰
    之。但有下列情形之一者，不在此限：一、得易科罰金之罪
    與不得易科罰金之罪。二、得易科罰金之罪與不得易服社會
    勞動之罪。三、得易服社會勞動之罪與不得易科罰金之罪。
    四、得易服社會勞動之罪與不得易服社會勞動之罪。（第一
    項）」、「前項但書情形，受刑人請求檢察官聲請定應執行
    刑者，依第51條規定定之。（第二項）」，對於裁判確定前
    犯數罪，而有該條第1項但書各款所列情形，除受刑人請求
    檢察官聲請定應執行刑者外，不得併合處罰。是依上開規定
    ，於裁判確定前所犯數罪兼有得易科罰金之罪與不得易科罰
    金之罪時，是否依刑法第51條定應執行刑，繫乎受刑人請求
    與否，而非不問受刑人利益與意願，一律併合處罰。次按刑
    事訴訟法第370條第2項、第3項，已針對第二審上訴案件之
    定應執行之刑，明定有不利益變更禁止原則之適用，於分屬
    不同案件之數罪併罰有應更定執行刑者，本於同為定刑裁定
    應為相同處理之原則，法院於裁定定應執行之刑時，自仍應
    有不利益變更禁止原則法理之考量，亦即另定之執行刑，其
    裁量所定之刑期，不得較重於前定之執行刑加計後裁判宣告
    之刑之總和，否則即與法律秩序理念及法律目的之內部界限
    有違（最高法院103年度第14次刑事庭決議及最高法院93年
    度台非字第192號判決意旨參照）。
三、經查：
　㈠受刑人甲○○因違反毒品危害防制條例等數罪，先後經判決確
    定如附表所示之刑，且各該罪均係在附表編號2、3所示之罪
    判決確定（即民國111年2月7日）前所犯，並以本院為其犯
    罪事實最後判決法院，又附表編號1、4至5所示之罪得易科
    罰金，與附表編號2至3所示之罪不得易科罰金，依刑法第50
    條第1項但書規定，本不得併合處罰，惟經受刑人請求檢察
    官聲請定其應執行刑，此有受刑人111年10月25日親筆簽名
    並按指印之定刑聲請切結書附卷可稽（本院卷第9頁），合
    於刑法第50條第2項規定，是檢察官依受刑人請求而聲請定
    其應執行刑，本院審核認其聲請為正當。
　㈡再者，受刑人所犯附表編號2至3所示之罪，前經臺灣士林地
    方法院110年度審易字第1046號判決定應執行有期徒刑10月
    確定；附表編號4至5所示之4罪，前經臺灣新北地方法院110
    年度審易字第1673號判決定應執行有期徒刑6月，嗣經本院1
    11年度上易字第762號判決上訴駁回確定，有本院被告前案
    紀錄表附卷可稽，則參照前揭說明，本院就附表所示各罪再
    定應執行刑時，自應受上開判決所定應執行刑，加計其他判
    決宣告刑之內部界限所拘束。
　㈢考量受刑人就本件聲請定其應執行刑案件表示意見：希望刑
    期判少一點等語（本院卷第9頁）。爰依前揭法條規定及實
    務見解，參酌受刑人陳述之意見後，酌以受刑人所犯如附表
    所示各罪之犯罪類型，附表編號1為行使偽造準私文書、編
    號2至3為對少年犯踰越牆垣及安全設備竊盜罪、編號4至5為
    施用第二級毒品罪，犯罪類型不同，所侵害法益並不相同，
    責任非難重複程度較低，各自侵害法益之加重效應較為獨立
    ，暨其動機、態樣、侵害法益、行為次數等情狀，及審酌其
    所犯附表編號2至3所示之罪，前經判決定應執行刑有期徒刑
    10月；附表編號4至5所示之4罪，前經判決定應執行刑有期
    徒刑6月。復就其所犯之罪整體評價其應受非難及矯治之程
    度，並兼衡刑罰經濟與公平、比例等原則，定其應執行之刑
    如主文所示。又數罪併罰中之一罪依刑法規定得易科罰金者
    ，若因與不得易科罰金之他罪併合處罰而結果不得易科罰金
    ，原得易科罰金部分所處之刑，自亦無庸為易科罰金折算標
    準之記載（司法院釋字第144號、第679號解釋意旨參照）。
    準此，受刑人所犯附表編號2至3與編號1、4至5所示之罪，
    雖係分屬不得易科罰金與得易科罰金，惟經合併處罰結果，
    本院於定其應執行刑時，自無庸為易科罰金折算標準之記載
    ，附此敘明。
據上論斷，應依刑事訴訟法第477條第1項，刑法第53條、第51條
第5款、第50條第1項但書第1款、第2項，裁定如主文。　　
中　　華　　民　　國　　111 　年　　11　　月　　30　　日
                  刑事第七庭    審判長法　官  孫惠琳
                                      法　官  鍾雅蘭
                                      法　官  張育彰
以上正本證明與原本無異。
如不服本裁定，應於收受送達後5 日內向本院提出抗告狀。
                                      書記官  蔡麗春 
中　　華　　民　　國　　111 　年　　11　　月　　30　　日
附表：受刑人甲○○定應執行刑案件一覽表
 編          號         １        ２        ３  罪          名      偽造文書       竊盜       竊盜  宣    告    刑     有期徒刑3月    有期徒刑7月   有期徒刑7月  犯  罪  日  期     110年3月26日    109年11月3日    109年11月10日  偵查(自訴)機關  年  度  案  號   臺灣新北地方檢察署111年度調偵字第262號 臺灣士林地方檢察署110年度偵緝字第642號  最  後  事實審 法    院       新北地院 士林地院   案    號 111年度簡字第827號 110年度審易字第1046號   判決日期  111年 3月 23日 110 年 12 月 30日  確  定   判  決 法    院       新北地院  士林地院   案    號 111年度簡字第827號 110年度審易字第1046號   判    決 確定日期 111年 5 月 3 日 111年  2 月 7日  是否為得易科罰金之案件          是        否        否  備註   新北地檢111年度執字第6000號 1.士林地檢111年度執字第2968號 2.編號2至3定應執行刑為10月  
 編          號         4        5    （以下空白）  罪          名   毒品危害防制條例  毒品危害防制條例   宣    告    刑  有期徒刑2月（2次） 有期徒刑3月（2次）   犯  罪  日  期  109年9月9日 109年11月7日 110年3月27日 110年4月21日    偵查(自訴)機關  年  度  案  號   臺灣新北地方檢察署110年度毒偵字第1258、2125、3375、4291號   最  後  事實審 法    院  本院    案    號 111年度上易字第762號    判決日期  111年 7月 14日   確  定   判  決 法    院       本院        本院   案    號 111年度上易字第762號    判    決 確定日期 111年 7月 14日   是否為得易科罰金之案件          是        是   備註  1.新北地檢111年度執字第7626號 2.編號4至5定定應執行刑為6月